臺灣高等法院民事裁定
110年度聲再字第46號
聲  請  人  林瑞富  
上列聲請人與相對人曹麗美間聲明異議聲請再審事件，聲請人對
於中華民國108年2月12日臺灣臺北地方法院107年度執事聲字第2
64號、108年3月29日本院108年度抗字第386號、109年3月30日本
院109年度再抗字第7號、109年5月22日本院109年度聲再字第49
及50號、109年12月31日本院109年度聲再字第91號確定裁定，聲
請再審，本院裁定如下：
    主  文
聲請駁回。
聲請費用由聲請人負擔。
    理  由
一、本件再審聲請意旨略以：伊與相對人曹麗美於民國105年4月
    25日簽訂租賃契約（下稱系爭租約），向相對人承租門牌號
    碼臺北市○○街0段000號3樓房屋（下稱系爭房屋），並由臺
    灣臺北地方法院（下稱北院）所屬民間公證人重慶聯合事務
    所以105年度北院民公誌字第424號公證書公證（下稱系爭公
    證書），系爭租約到期後，伊於107年9月22日通知相對人點
    交遭拒，相對人亦未將新臺幣（下同）6萬元押租金返還伊
    ，始持系爭公證書向北院聲請強制執行，經北院以107年度
    司執字第97007號強制執行事件（下稱97007號事件）受理後
    ，北院司法事務官以97007號裁定駁回伊強制執行聲請，伊
    不服，提出聲明異議，經原法院裁定駁回異議，伊不服提起
    抗告，經本院裁定駁回抗告，伊提起再抗告，本院以再抗告
    不合法駁回後，伊對此再為不服，提起抗告，經最高法院以
    抗告無理由裁定駁回，惟歷審各裁定均未說明相對人何以有
    權沒收系爭押租金，致伊需第4次提起再審聲請。伊於109年
    4月20日第二次再審聲請調查證據及理由㈠狀（下稱系爭聲請
    狀）已指明確定裁定有認定事實不適用法規之違法，符合民
    事訴訟法第496條第1項第1款之規定，並引用大法官會議解
    釋第177號及第185號為依據，詎109年度聲再字第49、50號
    裁定（下稱49、50號裁定）竟引最高法院69年台聲字第123
    號判例、69年度第3次民事庭會議決定㈠，以伊所陳無非為對
    本院109年度再抗字第7號裁定（下稱7號裁定）前之確定裁
    定不服之理由，未具體指摘7號裁定有何民事訴訟法第496條
    第1項各款或第497條所規定之再審事由，致伊需對之提起第
    三次再審，並強調已呈書狀指陳具體適用法規顯有錯誤情事
    。詎109年度聲再字第91號裁定（下稱91號裁定）仍有相同
    違誤，其所引最高法院57年台上字第1091號及63年台上字第
    880號判例除已違反釋字第177號及第185號解釋外，更等同
    已承認件歷審裁判有漏未斟酌證據及認定事實錯誤之違法；
    另其所引用最高法院107年度台聲第157號裁定既非判例，更
    違反民事訴訟法第400條、第401條既判力之效力範圍，亦屬
    適用法規顯有錯誤之違法。實則伊再審聲明第二項請求就6
    萬元及執行費與利息發收取命令之請求，即係本件再審之實
    益。爰依民事訴訟法第496條第1項第1款、第497條所定事由
    ，聲請對264號、386號、7號、49號、50號、91號等確定裁
    定再審，請求廢棄原裁定並就查封債務人所納押租金及執行
    費用65,000元於伊債權及相關費用與利息部分發收取命令，
    由伊收取等語。
二、按再審之訴，應於30日之不變期間內提起。前項期間，自判
    決確定時起算，判決於送達前確定者，自送達時起算；其再
    審之理由發生或知悉在後者，均自知悉時起算。但除以第49
    6條第1項第5款、第6款或第12款情形為再審之理由者外，自
    判決確定後已逾5年者，不得提起再審之訴。再審之訴不合
    法者，法院應以裁定駁回之。民事訴訟法第500條及第502條
    第1項分別定有明文。次按當事人以有民事訴訟法第496條第
    1項第1款適用法規顯有錯誤之情形，對本院確定判決或裁定
    提起再審之訴或聲請再審，應認此項理由於裁判送達時當事
    人即可知悉，故計算是否逾30日之不變期間，應自裁判確定
    時起算，無同法第500條第2項但書再審理由知悉在後之適用
    （最高法院70年度台再字第212號判例意旨參照）。經查：
　㈠再審聲請人對本院於109年12月31日所為91號確定裁定聲請再
    審，原確定裁定於110年1月11日送達聲請人，其於110年2月
    9日具狀聲請再審，核未逾30日之不變期間，尚無不合。
　㈡另再審聲請人主張108年2月12日臺灣臺北地方法院264號裁定
    、108年3月29日本院386號裁定、109年3月30日本院7號裁定
    、109年5月22日本院第49及50號確定裁定均有適用法規顯有
    錯誤及漏未斟酌證據之再審事由，聲請再審部分。查，除26
    4號裁定得抗告外，其餘裁定皆為不得抗告之裁定，於公告
    時即確定，並應自送達時起算再審之不變期間。而聲請人前
    係因對264號裁定不服，向本院提起聲明異議而經本院於108
    年3月29日以386號裁定駁回其抗告，其復再對386號裁定不
    服而聲請再審，經本院於109年3月30日以7號裁定駁回其聲
    請，其復再對7號裁定不服而聲請再審，經本院於109年5月2
    2日49及50號裁定分別駁回其聲請，後其對49及50號裁定不
    服而聲請再審部分，業經本院於109年12月31日以109年度聲
    再字第91號裁定駁回，是其就上開264號裁定、386號裁定、
    7號裁定、49及50號裁定至遲於其後不服而提起抗告及再審
    聲請時已知悉，而49及50號裁定係於109年12月31日經91號
    裁定駁回再審聲請，則聲請人於110年2月9日始具就上開264
    號、386號、7號、49及50號等確定裁定為本件再審之聲請，
    已顯逾聲請再審之30日不變期間。而再審聲請人就本件所有
    確定裁定均係本於適用法規顯有不當之再審事由聲請再審，
    然再審聲請人所指上開再審事由，於再審聲請人收受裁定正
    本時即可知悉，自無民事訴訟法第500條第2項但書再審理由
    知悉在後之適用。是再審聲請人上揭主張，亦非可採。
　　此外，再審聲請人就其餘再審理由，並未釋明有何知悉再審
    理由在後之情形。是再審聲請人就上開264號、386號、7號
    、49及50號等確定裁定為再審之聲請，為不合法，應予駁回
    。
三、另91號確定裁定部分，按裁定已經確定，而有民事訴訟法第
    496條第1項或第497條之情形者，得準用再審程序之規定，
    聲請再審，民事訴訟法第507條定有明文。惟民事訴訟法第4
    96條第1項第1款所謂適用法規顯有錯誤，係指確定判決所適
    用之法規，顯然不合於法律規定，或與司法院現尚有效及大
    法官會議之解釋，或本院現尚有效之判例顯然違反，或消極
    不適用法規，顯然影響判決者而言。復按，聲請再審，應依
    民事訴訟法第507條準用同法第501條第1項第4款規定表明再
    審理由，此為必須具備之程式。所謂表明再審理由，必須指
    明確定裁定有如何合於法定再審事由之具體情事，始為相當
    ；倘僅泛言有何條款之再審事由，而無具體情事者，尚難謂
    已合法表明再審理由。如未表明再審理由，法院無庸命其補
    正，可認其再審之訴或再審聲請不合法（最高法院60年台抗
    字第538號、61年台再字第137號、70年台再字第35號判例意
    旨參照）。又同法第497條所稱足影響於判決之重要證物，
    漏未斟酌，係指足以影響判決基礎之重要證物，雖在前訴訟
    程序業已提出，然未經確定判決加以斟酌，或忽視當事人聲
    明之證據而不予調查，或依聲請或依職權調查之證據未為判
    斷而言。經查：
　㈠91號確定裁定係以聲請人固以49號裁定有民事訴訟法第496條
    第1項第1款之再審事由，聲請再審，惟未具體表明本院第7
    號（聲請駁回部分）確定裁定有何再審事由為由，以聲請不
    合法而駁回再審聲請，並調49號卷宗查核聲請人所指系爭聲
    請狀，而認聲請人仍係就264號裁定，386號裁定及表明不服
    之理由，就7號（聲請駁回部分）確定裁定有何法定再審事
    由，僅泛稱忽略聲請人於前訴訟程序所提書狀記載之事實、
    證據等語，顯未具體表明再審事由，則系爭第49號確定裁定
    以聲請人未提出具體事由而認其再審聲請不合法，裁定駁回
    聲請，自無不合。另就聲請人主張系爭第50號確定裁定以聲
    請人未具體表明再審事由，及誤認民事訴訟法第496條第1項
    第1款至第8款屬最高法院專屬管轄，適用法規顯有錯誤部分
    ，因最高法院已於109年8月6日以109年度台聲字第1564號裁
    定（下稱1564號裁定）就108年5月1日本院386號、最高法院
    256號確定裁定部分，以再審聲請不合法由，裁定駁回聲請
    ，另就臺北地院264號、108年3月29日本院386號確定裁定部
    分，以無民事訴訟法第499條第2項前段專屬管轄之適用為由
    ，裁定移送本院審理，聲請人就系爭第50號確定裁定再為爭
    執，對之聲請再審，即無實益，認聲請人主張50號確定裁定
    有民事訴訟法第496條第1項第1款之再審事由，亦屬無據。
　㈡依卷附91號裁定可知，原審已調閱相關49號及50號卷宗，以
    查核聲請人所主張之再審事由後，始認定49及50號裁定並無
    聲請人所指摘之再審事由，復以聲請人於91號再審聲請未具
    體表明再審事由而駁回其再審聲請，自無違誤。而查再審之
    目的，在匡正確定終局判決之不當，以保障當事人之權益，
    而訴訟救濟應循之審級、程序及相關要件，係立法機關衡量
    訴訟案件之種類、性質、訴訟政策目的，以及訴訟制度之功
    能等因素，以法律為正當合理之規定。是聲請人就其不服26
    4號裁定就其執行程序所為之異議駁回處分，而認其得請求
    執行部分，既經本院386號裁定以264號裁定合法而予維持，
    而386號裁定為不得抗告裁定，264號裁定即應予確定，本件
    聲請人於91號裁定聲請主張再審範圍為歷審裁判，91號未能
    省查前開違誤，仍沿續適用法規顯有錯誤、不適用法規等同
    適用法規顯有錯誤之違法，均係指摘前案確定裁定違法事由
    ，而非對91號裁定指摘有何適用法規顯有錯誤之事由，自非
    合法。另聲請人主張91號裁定所引最高法院57年台上字第10
    91號及63年台上字第880號判例違反釋字第177號及第185號
    解釋部分，除最高法院57年台上字第1091號及63年台上字第
    880號判例與司法院釋字第177號及第185號解釋並無適用上
    之衝突外，聲請人亦未具體指明91號裁定有何消極不適用法
    規而違反司法院釋字第177號及第185號解釋之處。另最高法
    院107年度台聲第157號裁定雖非判例，仍非不得作為原審認
    定事實適用法律之參考，聲請人亦未具體陳述本件與民事訴
    訟法第400條、第401條既判力效力之關連，逕自主張其屬適
    用法規顯有錯誤之違法，自與法不合。
　㈢又聲請人泛言地院及本院裁定有足以影響於判決之重要證物
    漏未斟酌者甚多，91號裁定更有諸多不備理由之違法，爰引
    系爭聲請狀作為本次再審理由之一部分云云，均未檢附相關
    事證及具體指摘為何事實有何合於民事訴訟法第496條第1項
    第1款及第497條再審事由之具體情事，依前開說明，自難認
    其已有合法表明再審理由，其聲請再審，自非合法，應予駁
    回。
四、綜上所述，本件再審聲請人就264號、386號、7號、49及50
    號等確定裁定聲請再審均已逾法定期間，再審之聲請為不合
    法。另就91號裁定聲請再審，雖已於法定期間內聲請再審，
    然依其再審理由之意旨為一部不合法，一部無理由，亦應予
    駁回。
五、爰裁定如主文。　　
中　　華　　民　　國　　110 　年　　3 　　月　　31　　日
                  民事第十六庭  
                         審判長法　官  朱耀平
                               法　官  邱育佩
                               法　官  呂明坤
正本係照原本作成。
不得抗告。
中　　華　　民　　國　　110 　年　　4 　　月　　1 　　日
 　　　　　　　　　　　　      書記官  張淑芳